【裁判字號】    98,聲,2213
【裁判日期】    980721
【裁判案由】    聲請法官迴避
【裁判全文】
臺灣高等法院刑事裁定                  98年度聲字第2213號
聲 請 人
即 被 告  乙○○
          甲○○
上列聲請人因強盜等案件（本院98年度上訴字第1946號），聲請
法官迴避，本院裁定如左：
    主  文
聲請駁回。
    理  由
一、本件聲請意旨略以：鈞院98年上訴字第1946號強盜等案件審
    判長「林堭儀」法官，係改判共犯廖仲轅無罪案件之審判長
    （鈞院94年上訴字第3699號案件），該判決並認本件強盜案
    件之共犯應為聲請人乙○○，並依職權移送台灣台北地方法
    院檢察署偵辦，嗣經台北地方法院檢察署起訴聲請人乙○○
    所涉強盜、偽證罪嫌，併追訴另名共犯即聲請人甲○○所涉
    偽證罪嫌，前開案件業經原審法院97年訴字第723 號判決無
    罪，檢察官不服提起上訴，刻由鈞院98年上訴字第1946號案
    件審理中，惟審判長仍為「林堭儀」法官，審判長林堭儀法
    官既於前案改判判決理由書中，認定聲請人為強盜案件之共
    犯，且認被告所為證詞，均係狡辯推托之詞不足採信，倘由
    其任本案審判長，顯有偏頗之虞，無法為持平之判決，爰依
    刑事訴訟法第18條第2款之規定，聲請法官迴避云云。
二、按當事人聲請法官迴避，以有刑事訴訟法第18條第1 款、第
    2 款所列情形之一者為限。又同法第18條第2 款規定，得聲
    請法官迴避原因之所謂「有偏頗之虞」者，係指法官與訴訟
    關係人具有故舊恩怨等關係，其審判恐有不公平者，以及指
    一般通常之人所具有之合理觀點，對於該法官能否為公平之
    裁判，均足產生懷疑，且此種懷疑之發生，存有其安全客觀
    之原因，而非僅出於當事人自己主觀之判斷者，始足當之。
    至於訴訟上之指揮，乃專屬於法院之職權，當事人之主張、
    聲請，在無礙於事實之確認及法律之解釋適用之範圍下，法
    院自得斟酌其請求以為訴訟之進行。惟仍不得以此對當事人
    之有利與否，作為其將有不公平裁判之準據，更不得以此訴
    訟之進行與否，乃謂有偏頗之虞，而聲請法官迴避（最高法
    院79年台抗字第318號判例意旨參照）。
三、經查：本件聲請人即被告乙○○、甲○○等雖指本案審判長
    林堭儀前經審理共犯廖仲轅案件，已認定聲請人乙○○亦係
    共犯，並認聲請人二人所述係嫁禍諉責之詞，有未審先判之
    偏頗疑義，然法官職司審判，平亭曲直，依據卷內之證據，
    據以認定事實，適用法律，本於刑事訴訟法規定之犯罪事實
    應依證據認定之，無證據不得認定犯罪事實之準則，就主觀
    上之犯意及客觀上所為而予調查審酌，憑以認定是否合予各
    該罪之構成要件，而為論罪科刑與否之依據，是法官獨立審
    判，其形成被告有罪與否之心證，係綜理是案卷內所呈事證
    為據，與前案審理之結果並無必然性，核此聲請意旨所為之
    指摘，僅為聲請人主觀之私意揣測，亦難遽認承審審判長將
    因之而執行職務有所偏頗，本件尚乏具體事實足認承審審判
    長林堭儀執行職務有偏頗之虞情形，聲請人聲請本件承審審
    判長迴避，尚屬無據。
四、綜上，本件聲請人等聲請法官迴避所主張之事由，係出於其
    個人主觀之臆測，在客觀上尚難足以使人懷疑承審審判長將
    為不公平之裁判，核與刑事訴訟法第18條第2 款之事由不合
    ，是聲請人據以聲請法官迴避，為無理由，應予駁回。
據上論斷，依刑事訴訟法第21條第1項，裁定如主文。
中    華    民    國    98    年     7    月    21    日
                  刑事第十庭    審判長法  官 楊炳禎
                                      法  官 陳春秋
                                      法  官 李春地
以上正本證明與原本無異。
如不服本裁定，應於收受送達後五日內向本院提出抗告狀。
                                      書記官 蘇秋
中    華    民    國    98    年    7     月    22    日


司法院資訊處製作；財團法人民間司法改革基金會備份。
